臺灣高雄地方法院刑事判決　　　　　　　96年度訴字第4368號
公　訴　人　臺灣高雄地方法院檢察署檢察官
被　　　告　甲○○
上列被告因偽造文書等案件，經檢察官提起公訴（96年度偵緝字
第2015、2016號），本院判決如下：
    主  文
本件管轄錯誤，移送於臺灣臺南地方法院。
    理  由
一、公訴意旨略以：被告甲○○與告訴人原為同居男女朋友，詎
    被告竟意圖為自己不法之所有，並基於概括之犯意，而為下
    述之犯行：（一）被告於民國93年8 月間，向告訴人陳稱：
    欲以其友人抵債之摩托車改移轉登記至告訴人名下，來償還
    其所積欠告訴人之款項，至於向銀行所辦理之機車貸款，則
    由其友人按期償還與銀行等語，告訴人遂欣然同意，而將身
    分證正本交付被告辦理機車過戶事宜。詎被告竟偽以告訴人
    名義，以該機車向板信商業銀行股份有限公司（下稱板信銀
    行）申辦以分期付款方式貸款新台幣（下同）6 萬9855 元
    ，並於93年8 月16日簽立消費性商品貸款契約書、同額本票
    1 紙，用以行使提供擔保而貸得上開款項，足生損害於告訴
    人及板信銀行對於客戶管理之正確性。嗣板信銀行於93年11
    月15日將上揭債權轉賣予遠信國際融資股份有限公司（下稱
    遠信融資公司），遠信融資公司旋寄送郵局存證信函等文件
    向告訴人催討欠款時，告訴人始查悉上情。（二）被告復於
    93年8 月27日，未經告訴人同意，偽簽告訴人之署名，並填
    載告訴人個人基本資料以偽造易貸金卡易貸專案之申請書後
    ，併同告訴人之國民身分證影本，及告訴人申辦之萬泰商業
    銀行股份有限公司（下稱萬泰銀行）之存簿影本，交付予某
    代辦公司代為向台新國際商業銀行股份有限公司（下稱台新
    銀行）申辦易貸金卡易貸信用貸款15萬元，致台新銀行陷於
    錯誤，誤認係告訴人本人所申請，乃於同年9 月6 日，核撥
    14萬350 元至被告所指定之上開萬泰銀行淡水分行帳戶（帳
    號：000000000000號）內，足生損害於告訴人及台新銀行對
    於客戶資料管理之正確性。嗣台新銀行核撥上開款項後，被
    告旋即向告訴人佯稱：其舅舅李進財在台北打官司，現存進
    15 萬 餘元入告訴人戶頭，要用以支付律師費云云，並由上
    開代辦公司某不詳姓名年籍之人飾演律師，俾以取信於告訴
    人，致告訴人因陷於錯誤，在淡水某處統一超商自動提款機
    提領14萬元，併同其現有之1 萬多元現金交予被告。嗣因被
    告未曾繳付任何分期帳款，台新銀行遂對告訴人提起民事訴
    訟，至此告訴人始知受騙。（三）被告另於93年9 月間，利
    用與告訴人同住之機會，竊取告訴人置於皮包內之中國信託
    商業銀行（下稱中國信託）信用卡（卡號：00000000000000
    00號）1 張，得手後，自93年9 月12日起先後於起訴書附表
    所示之時間，前往起訴書附表所示之地點，持上揭竊得之信
    用卡刷卡消費共5 筆，合計金額1 萬9222元，並冒充告訴人
    之名義，於消費簽帳單上偽簽「乙○○」之署押後，持交各
    該特約商店店員而行使之，致各該特約商店店員陷於錯誤而
    給付財物，足生損害告訴人及中國信託對於客戶管理之正確
    性。嗣因告訴人收到中國信託該月帳單後，始得悉上情。因
    認被告涉犯刑法第216 條、第210 條行使偽造私文書、第20
    1 條第1 項偽造有價證券，及同法第339 條第1 項詐欺取財
    等罪嫌。
二、按案件由犯罪地或被告之住所、居所或所在地之法院管轄，
    刑事訴訟法第5 條第1 項定有明文；且基於管轄恆定原則，
    該條之認定應以「起訴時」為準，即以案件繫屬法院之日為
    準（最高法院81年度台上字第876 號判決意旨參照）。又無
    管轄權之案件，應諭知管轄錯誤之判決，並同時諭知移送於
    管轄法院，且得不經言詞辯論為之，刑事訴訟法第304 條、
    第307 條分別定有明文。
三、經查：
（一）本件檢察官起訴後繫屬本院之日期為96年1 月25日，此有
      本院刑事科收分案章戳可按，而依卷附臺灣高等法院被告
      前案紀錄表、臺灣高等法院在監在押全國紀錄表、個人基
      本資料查詢結果單及遷徙紀錄資料查詢結果等資料，可知
      於96年1 月25日，被告之戶籍設在臺南縣仁德鄉○○村○
      ○路42號。
（二）另起訴書記載被告犯罪時間、地點如下：93年8 月間，
      利用與告訴人同居機會，向告訴人詐稱辦理機車過戶，再
      偽以告訴人名義，以該機車向板信銀行辦理貸款，並於93
      年8 月16日簽立消費性商品貸款契約書、同額本票1 紙。
      於93年8 月27日，未經告訴人同意，偽簽其署名填載易
      貸金卡易貸專案之申請書後，併同告訴人申辦之萬泰商業
      銀行股份有限公司（下稱萬泰銀行）之存簿影本，向台新
      國際商業銀行股份有限公司（下稱台新銀行）申辦易貸金
      卡易貸信用貸款15萬元，致台新銀行陷於錯誤，於同年9
      月6 日，核撥14萬350 元至被告所指定之上開萬泰銀行淡
      水分行帳戶（帳號：00 00000000 00號），被告取得上開
      款項後，旋即向告訴人佯稱：存入上開款項係其舅用以支
      付律師費等語，致告訴人陷於錯誤，在淡水某處統一超商
      自動提款機提領14萬元，併同其現有之1 萬多元現金交予
      被告。被告於93年9 月間，利用與告訴人同住之機會，
      竊取告訴人置於皮包內之中國信託商業銀行（下稱中國信
      託）信用卡（卡號：000000000000 0000 號）1 張，得手
      後，自93年9 月12日起先後於起訴書附表所示之時間，前
      往起訴書附表所示之地點，持上揭竊得之信用卡刷卡消費
      詐取財物。
（三）經查：
    本件告訴人因就學關係，於93年8 月至93年12月間，係與
      被告同居在台北縣淡水地區真理大學（淡水校區址：台北
      縣淡水鎮○○街32號）附近，之後告訴人始返回高雄家鄉
      ，有卷附刑事告訴狀記載可證。因檢察官起訴亦認被告利
      用與告訴人同居機會犯本件各罪，被告上開向告訴人詐欺
      財物、竊取財物及冒用姓名偽造文書、偽造本票之犯罪地
      點，應均在台北縣淡水鎮即被告與告訴人同居地點，非屬
      本院轄區。
    被告於93年8 月16日，以機車辦理貸款，並偽以告訴人名
      義簽立本票、契約書，向板信銀行民族分行（址設台北縣
      板橋市○○○路339 號）提出上開有價證券、私文書以行
      使之：被告另向台新銀行內湖分行（址設台北市○○區○
      ○路二段2 07號）提出冒用告訴人名義之申請書而行使偽
      造私文書，使台新銀行陷於錯誤，將貸款核撥至告訴人萬
      泰銀行淡水分行帳戶，再經告訴人在淡水某處統一超商自
      動提款機提款交付被告之事實，有板信銀行民族分行服務
      據點查詢資料、遠信融資公司與板信銀行之代位清償證明
      書、遠信融資公司催告書、告訴人名義之貸款申請書，告
      訴人萬泰銀行淡水分行帳戶存摺影本在卷可佐。則被告此
      部分行使偽造私文書、行使偽造有價證券，並因而詐取財
      物之地點，均在台北縣市，並非本院轄區。
    起訴書附表所載被告冒用告訴人所有中國信託信用卡刷卡
      消費地點，分別在台南市、台中市等地區，並有卷附中國
      信託告訴人冒用明細可證（見93年度發查字第5676號偵查
      卷），犯罪地係在台南市、台北市，而非高雄縣市。
    本件犯罪地係在台北縣市、台中市、台南市等地；且被告
      戶籍亦設在台南縣之事實，應經本院認定如前，因前開犯
      罪地或被告住所、居所或所在地均非在本院轄區，是本院
      應無管轄權，揆諸前開說明，檢察官向本院提起公訴，於
      法尚有未合，爰不經言詞辯論，逕為諭知管轄錯誤之判決
      ，並同時諭知移送於有管轄權之臺灣臺南地方法院。
據上論斷，依刑事訴訟法第304 條、第307 條，判決如主文。
中　　華　　民　　國　　96　　年　　12　　月　　7 　　日
                  刑事第十五庭  審判長法  官  方百正
                                      法  官  方錦源
                                      法　官  戴韻玲
以上正本證明與原本無異。
如不服本判決應於收受本判決後10日內向本院提出上訴書狀，並
應敘述具體理由，如未敘述上訴理由者，應於上訴期間屆滿後20
日內補提理由書狀於本院（均須按他造當事人之人數附繕本）「
切勿逕送上級法院」。
中　　華　　民　　國　　96　　年　　12　　月　　7 　　日
　　　　　　　　　　　　　　　　　    書記官  王雪招
